臺灣高雄地方法院刑事判決　　　　　　　96年度訴字第739 號
公　訴　人　臺灣高雄地方法院檢察署檢察官
被　　　告　甲○○
上列被告因違反毒品危害防制條例案件，經檢察官提起公訴（起
訴案號：臺灣高雄地方法院檢察署96年度毒偵字第783 號、第79
2 號），嗣被告於本院準備程序就其被訴事實為有罪之陳述，經
審判長告知被告簡式審判程序意旨，並聽取當事人之意見後，本
院合議庭裁定由受命法官獨任依簡式審判程序審理、判決如下：
    主  文
甲○○施用第一級毒品，累犯，處有期徒刑拾月；扣案之第一級
毒品海洛因貳小包（含包裝袋，貳小包中之壹包檢驗前淨重零點
零柒公克、檢驗後淨重零點零柒公克；其中壹包檢驗前淨重
零點零伍貳公克、檢驗後淨重零點零壹玖公克）均沒收銷燬之。
    事  實
一、甲○○前於民國90年間，因施用毒品案件，經本院以90年度
    毒聲字第5094號裁定送觀察、勒戒後，認有繼續施用毒品之
    傾向，再經本院以90年度毒聲字第6052號裁定送強制戒治，
    嗣因戒治成效經評定為合格，認無繼續戒治之必要，嗣經本
    院以91年度毒聲字第1931號裁定停止戒治交付保護管束，於
    91年5 月2 日停止戒治，付保護管束而釋放出所，並於91年
    10月4 日保護管束期滿，由臺灣高雄地方法院檢察署檢察官
    於91年10月15日，以91年度戒毒偵字第938 號不起訴處分確
    定。其另因施用毒品案件經臺灣高等法院高雄分院以93年度
    上訴字第804 號判處有期徒刑7 月確定，並於94年5 月7 日
    縮刑期滿，翌日因縮短刑期徒刑執行完畢出監。
二、詎甲○○仍不知戒絕毒癮，明知海洛因業經公告列為毒品危
    害防制條例第2 條第2 項第1 款之第一級級毒品，不得非法
    持有、施用，仍未戒除施用毒品之習性，於上開強制戒治釋
    放出所後5 年內，仍基於施用第一級毒品海洛因之犯意，分
    別於95年11月29日上午11時許、95年12月14日上午10時許，
    在高雄市○○路之聖功醫院廁所內、及高雄市○○區○○路
    與覺民路口之麥當勞廁所內，各以第一級毒品海洛因粉末摻
    水以針筒注射靜脈之方式，施用第一級毒品海洛因各1 次；
    嗣各於95年11月29日下午2 時許、95年12月14日下午1 時40
    分許，在高雄市○○區○○路與樂仁路口前、及高雄市○○
    區○○路67號處，為警當場扣得其持有之第1 級毒品海洛因
    各1 小包（含包裝袋，貳小包中之壹包檢驗前淨重零點零柒
    公克、檢驗後淨重零點零柒公克；其中壹包檢驗前淨重
    零點零伍貳公克、檢驗後淨重零點零壹玖公克），而其為上
    開毒品列管人口，並經其同意後採集尿液送驗結果，其尿液
    中呈現毒品嗎啡陽性反應，始悉上情。
三、案經高雄市政府警察局苓雅分局報請臺灣高雄地方法院檢察
    署檢察官偵查起訴。
    理  由
壹、程序方面
一、按除被告所犯為死刑、無期徒刑、最輕本刑為3 年以上有期
    徒刑之罪或高等法院管轄第一審案件者外，於法院行準備程
    序進行中，被告先就被訴事實為有罪之陳述時，審判長得告
    知被告簡式審判程序之旨，並聽取當事人、代理人、辯護人
    及輔佐人之意見後，裁定進行簡式審判程序；且受命法官行
    準備程序，與法院或審判長有同一之權限；又簡式審判程序
    之證據調查，不受刑事訴訟法第159 條第1 項、第161 條之
    2 、第161 條之3 、第163 條之1 及第164 條至第170 條規
    定之限制，刑事訴訟法第273 條之1 第1 項、第279 條第2
    項前段、第273 條之2 分別定有明文。
二、查本件被告所犯為死刑、無期徒刑、最輕本刑為3 年以上有
    期徒刑以外之罪，且非高等法院管轄第一審之案件，其於準
    備程序就前揭被訴事實為有罪之陳述，經受命法官告知簡式
    審判程序之旨，並聽取當事人之意見後，本院認無不得或不
    宜改依簡式審判程序進行之處，爰依刑事訴訟法第273 條之
    1 第1 項、第284 條之1 ，裁定本件由受命法官獨任進行簡
    式審判程序，合先敘明。
貳、實體方面
一、上揭事實，業據被告甲○○於本院96年5 月25日準備程序及
    審判程序時均供承不諱，且被告上開分別為警查獲時所採取
    之尿液，均送經高雄市立凱旋醫院濫用藥物被告尿液檢驗結
    果，其尿液中均呈現毒品嗎啡之陽性反應，此有95年12月16
    日、96年1 月2 日高雄市立凱旋醫院濫用藥物被告尿液檢驗
    報告各1 份【見同上署96毒偵字第783 號卷第8 頁、96毒偵
    字第792 號卷第8 頁】、濫用藥物被告尿液檢體監管紀錄表
    、高雄市政府警察局苓雅分局搜索扣押筆錄、扣押物品目錄
    表及扣押物品收據、被告尿液採證代碼對照表各1 份、扣案
    證物蒐證照片4 張【見高市警苓分偵字第0950028291號警卷
    第7 頁、第8 頁至第12頁、第17頁、第24、25頁】，與高雄
    市政府警察局苓雅分局毒品初步檢驗報告書、搜索扣押筆錄
    、扣押物品目錄表及扣押物品收據、被告尿液採證代碼對照
    表、濫用藥物被告尿液檢體監管紀錄表各1 份、扣案證物照
    片3 張【見高市警苓分偵字第095002 9611 號警卷第6 頁至
    第10頁、第11頁、第16頁、第17、18頁、第23頁】附卷可徵
    ，並有上開第一級毒品海洛因2 小包扣案可查。又上開扣案
    第一級毒品海洛因2 小包（含包裝袋，貳小包中之壹包檢驗
    前淨重零點零柒公克、檢驗後淨重零點零柒公克；其中
    壹包檢驗前淨重零點零伍貳公克、檢驗後淨重零點零壹玖公
    克），均送經高雄市立凱旋醫院檢驗結果，確均含有海洛因
    成分之事實，亦有高雄市立凱旋醫院高市凱醫驗字第3364號
    （即同上署96毒偵792 號扣案海洛因一小包）、第3827號（
    即同上署96毒偵783 號扣案海洛因一小包）濫用藥物成品檢
    驗鑑定書各1 紙在卷可徵（見本院卷第17頁、第53頁），足
    見被告之自白與事實相符，足堪採信。又被告前於90年間，
    因施用毒品案件，經本院以90年度毒聲字第5094號裁定送觀
    察、勒戒後，認有繼續施用毒品之傾向，再經本院以90年度
    毒聲字第6052號裁定送強制戒治，嗣因戒治成效經評定為合
    格，認無繼續戒治之必要，嗣經本院以91年度毒聲字第1931
    號裁定停止戒治交付保護管束，於91年5 月2 日停止戒治，
    付保護管束而釋放出所，並於91年10月4 日保護管束期滿，
    由臺灣高雄地方法院檢察署檢察官於91年10月15日，以91年
    度戒毒偵字第938 號不起訴處分確定，有臺灣高等法院被告
    前案紀錄表與同上署刑案資料查註紀錄表、被告受觀察勒戒
    人毒品及前科紀錄簡表及其全國施用毒品案件紀錄表、簡表
    各1 份附卷可佐（見同上署96年度毒偵字第783 號卷第9 頁
    至第20頁），足徵被告確於上開強制戒治釋放出所後，5 年
    內再犯上揭毒品危害防制條例之罪而事證明確，其有上開施
    用第一級毒品之犯行，洵堪認定。
二、查海洛因係毒品危害防制條例第2 條第2 項第1 款所明定之
    第一級毒品，不得持有、施用。(一)核被告甲○○所為，係犯
    毒品危害防制條例第10條第1 項之施用第一級毒品罪。(二)其
    施用第一級毒品前之持有毒品之低度行為，均應為施用之高
    度行為所吸收，不另論罪。(三)復按刑事法若干犯罪行為態樣
    ，本質上原具有反覆、延續實行之特徵，立法時既予特別歸
    類，定為犯罪構成要件之行為要素，則行為人基於概括之犯
    意，在密切接近之一定時、地持續實行之複次行為，倘依社
    會通念，於客觀上認為符合一個反覆、延續性之行為觀念者
    ，於刑法評價上，即應僅成立一罪。學理上所稱「集合犯」
    即屬之（最高法院95年度台上字第1079號判決意旨參照）。
    於毒品施用者在其主觀依賴毒品之心理下，須持續、密接施
    用毒品，再犯率高，且施用次數、重量通常與施用毒品期間
    成正比，各次施用毒品之間隔愈趨密集，是施用毒品行為，
    本質上具有反覆實施之行為特性，依社會通念，客觀上符合
    一個反覆、延續性之行為觀念，依上開說明，施用毒品應為
    「集合犯」甚明。復刑法刪除第56條之修正理由第4 點，同
    認吸毒犯罪，因適用數罪併罰而使刑罰過度評價情形，可以
    實務補充解釋方式，發展「包括一罪」構成單一犯罪情形，
    以限縮數罪併罰範圍，亦同斯旨。本件被告前經送觀察、勒
    戒及強制戒治後仍未能戒除對毒品依賴性，而其於本院96年
    5 月25日審判程序復自承其於上開期間內之施用海洛因成癮
    ，足認被告上開施用第一級毒品之行為，應係基於施用者單
    一意思而反覆實行，又行為模式相同，應認有常習、依賴性
    之施用行為，依一般社會健全觀念，難認其數行為得以強行
    割裂，又侵害法益亦屬單一，在法律評價上，應僅論以包括
    一罪，是檢察官提起公訴認被告上開2 次施用第一級毒品犯
    行間，犯意個別，行為互殊，應予分論併罰，容有誤會，併
    此敘明。(四)再被告另因施用毒品案件經臺灣高等法院高雄分
    院以93年度上訴字第804 號判處有期徒刑7 月確定，並於94
    年5 月7日 縮刑期滿，翌日因縮短刑期徒刑執行完畢出監乙
    節，有臺灣高等法院被告前案紀錄表在卷可按，其於有期徒
    刑之執行完畢後，5 年內故意再犯本件有期徒刑以上之罪，
    為累犯，應依刑法第47條第1 項之規定，依法加重其刑。(五)
    爰審酌被告曾因施用毒品案件，經上開強制戒治執行完畢釋
    放出所後，5 年內再犯本件上揭施用第一級毒品罪行，足見
    戒毒意志不堅，毒癮非淺，未能體悟施用毒品對自己、家人
    造成之傷害及社會之負擔，自屬可議，惟念其犯後坦承犯行
    ，犯後態度良好，並有悔改決心，且施用毒品乃自戕行為，
    未對他人造成危害，及其施用2 次、時間等一切情狀，爰量
    處如主文所示之刑，以鼓勵有戒毒決心之被告，及時醒悟戒
    絕毒癮，用啟自新。
三、至於扣案第一級毒品海洛因2 小包（含包裝袋，因海洛因毒
    品附著於包裝上剝離不易，應將包裝之整體視為海洛因毒品
    ，貳小包中之壹包檢驗前淨重零點零柒公克、檢驗後淨重
    零點零柒公克；其中壹包檢驗前淨重零點零伍貳公克、檢
    驗後淨重零點零壹玖公克），均送高雄市立凱旋醫院鑑驗結
    果，確均含有海洛因成分之事實，理由詳上所述，均應依毒
    品危害防制條例第18條第1 項前段規定，不問屬於犯人與否
    ，均沒收銷燬之。另鑑驗耗用之上開毒品既已滅失，自毋庸
    宣告沒收銷燬之，併此敘明。
據上論斷，應依刑事訴訟法第273 條之1 第1 項、第284 條之1
、第299 條第1 項前段，毒品危害防制條例第10條第1 項、第18
條第1 項前段，刑法第11條前段、第47條第1 項，判決如主文。
本案經檢察官乙○○到庭執行職務。
中    華    民    國    96    年 　 5    月     29 　 日
                  刑事第三庭  法    官  施添寶
以上正本證明與原本無異。
如不服本判決，應於判決送達後10日內，向本院提出上訴書狀。
中    華    民    國    96    年 　 5    月     29 　 日
　　　　　　　　　　　        書 記 官  王翌翔
附錄本案判決論罪科刑法條
毒品危害防制條例第10條
施用第一級毒品者，處六月以上五年以下有期徒刑。
施用第二級毒品者，處三年以下有期徒刑。
